【裁判字號】    95,交聲,601
【裁判日期】    951017
【裁判案由】    聲明異議
【裁判全文】
臺灣臺南地方法院交通事件裁定         95年度交聲字第601號
移送機關    交通部公路總局嘉義區監理所臺南監理站
異議人即
受處分人    甲○○
上列受處分人因違反道路交通管理處罰條例案件，對於交通部公
路總局嘉義區監理所臺南監理站民國95年5月4日所為之裁決處分
（處分案號：嘉監南字第裁74-S00000000號）聲明異議，本院裁
定如下：
    主  文
異議駁回。
    理  由
一、聲明異議意旨略以：受處分人即異議人甲○○認本件停車地
    點，左邊為廊柱且停放多部腳踏車，前方係電力公司之電力
    設備，向前走或向左走均不通，非人行道甚明，上方亦無頂
    蓋，亦非走廊騎樓，警方拖吊處罰，應以妨礙交通為要件，
    此停車地點非但不妨害車輛行駛，亦未阻礙行人之來往，更
    與道路交通管理處罰條例第3條第1項第3款之人行道規定不
    符。故異議人不服原裁處，乃提起本件異議。
二、按汽車駕駛人在禁止臨時停車處所停車者，處新臺幣（下同
    ）600元以上1,200元以下罰鍰，道路交通管理處罰條例（下
    稱處罰條例）第56條第1項第1款定有明文。又人行道，不得
    臨時停車，亦為道路交通安全規則第111條第1項第1款所規
    定甚明；而所謂「人行道」，依據處罰條例第3條第3款之規
    定，係指為專供行人通行之騎樓、走廊，及劃設供行人行走
    之地面道路，與人行天橋及人行地下道。
三、經查：
  (一)本件受處分人即異議人甲○○所有之車牌號碼GOF-268號重
    機車，於94年1月8日上午8時50分許，停放台南市○○路○
    段12號前之人行道上，經警認係違規停車，而予以舉發、拖
    吊等情，除據異議人於異議狀中自承外，復有台南市警察局
    95年4月25日南市警交字第09518007470號函、原處分機關嘉
    監南字第裁74-S00000000號違反道路交通管理事件裁決書各
    1紙及違規採證照片1幀附卷可參；又依臺南市警察局95年9
    月4日南市警交字第09550308680號函附之四幀廣角照片照片
    ，可知本件違規地點除前方設有「人行道禁停機慢車」之禁
    止標誌號牌外，後方牆壁亦有標示「禁止停放機慢車」警語
    ，是本件異議人確有於上開時間，在設有禁止停車標誌之處
    所停車之違規事實，堪以認定。
  (二)觀諸採證相片所示上開機車停放之位置，可知該機車係停置
    於非柏油路面之鋪設地磚範圍，乃屬無遮簷之人行道；又據
    前開道路交通管理處罰條例第3條第3款之規定可知，人行道
    本即不得臨時停車，不因其上是否有劃設紅線、黃線或禁止
    停車之標線而有不同。本件違規地點確為設有禁止停車標誌
    之處所一節，已如前述，而縱使該處未劃設任何禁止停車之
    標線，則因該區域係屬不得臨時停車之人行道，故異議人仍
    不得在該處停車。
  (三)再者，道路交通安全規則第111條第1項第1款所以明文規定
    禁止駕駛人於人行道上臨時停車，其目的無非係為淨空人行
    道，提供行人足夠之活動空間，並維護人行道上來往行人之
    活動安全，是不論在人行道上停車後，該人行道上是否尚餘
    足夠之空間供行人通行，該車之駕駛人仍已違反上述禁止規
    定，非謂需將車停在人行道上致完全阻塞該人行道之程度者
    ，始有上開規定之違反。因此，異議人以其停車後並不影響
    行人通行之便利為由，據以主張免責，亦非可採。
  (四)綜上所述，本件異議人甲○○所有重型機車，於上開時、地
    有在禁止臨時停車處所停車之違規事實，既可認定，則原處
    分機關據此引用上開處罰條例第56條第1項第1款之規定，並
    參酌違反道路交通管理事件統一裁罰標準表之相關內容，裁
    處異議人罰鍰1,200元，於法並無違誤。本件異議人之異議
    ，並無理由，應予以駁回。
四、據上論斷，應依道路交通案件處理辦法第19條，裁定如主文
    。
中    華    民    國    95    年    10    月    17    日
                              交通法庭法  官  蔡直青
以上正本證明與原本無異。
如不服本裁定應於送達後5日內向本院提出抗告狀。
                                      書記官  劉鴻瑛
中    華    民    國    95    年    10    月    18    日


司法院資訊處製作；財團法人民間司法改革基金會備份。
